【裁判字號】    91,訴,5521
【裁判日期】    920210
【裁判案由】    損害賠償
【裁判全文】
臺灣臺北地方法院民事判決                          九十一年度訴字第五五二一號
    原      告  甲○○
                         送達.
    訴訟代理人  丁○○
    被      告  丙○○○
    訴訟代理人  戊○○   律師
                范瑞華   律師
                林雅芬   律師
    右  一  人
    複  代理人  鄭渼蓁   律師
右當事人間請求損害賠償事件，本院判決如左：
    主    文
原告之訴駁回。
訴訟費用由原告負擔。
    事    實
甲、原告方面：
一、聲明：被告應給付原告新台幣（下同）四百六十六萬元，及自九十一年十月二十
    五日起至清償日止，按週年利率百分之五計算之利息。
二、陳述：
（一）原告於民國（下同）八十年間為風土建設股份有限公司（下稱風土建設公司）
      之合法股東，且為該公司之董事，並獲任為董事長，詎被告竟否認原告係風土
      建設公司股東且為董事及董事長之身分，而於八十四年四月間，以原告不具有
      風土建設公司合法股東之身分，向鈞院聲請假處分，禁止原告以風土建設公司
      董事長或董事名義行使董事長或董事職權，對內執行公司業務，對外代表公司
      為任何行為，嗣經鈞院民事執行處於八十四年四月二十九日以八十四年度全字
      第一六０四號民事裁定，准許被告於提供八百萬元或同面額之彰化銀行可轉讓
      定存單供擔保後，禁止原告以風土建設公司董事長或董事之名義為上開行為，
      被告遂於八十四年五月十七日為原告提供如上金額之擔保後，即聲請該假處分
      之執行在案。
（二）上開假處分之實體法律關係，業經兩造長達八年之訴訟，歷經鈞院八十四年度
      訴字第二八九一號、臺灣高等法院八十八年度上更（二）字第三八五號、最高
      法院九十一年度台上字第八０二號民事事件，原告終獲勝訴判決確定，爰依法
      對於被告提存之擔保金，行使因假處分所受之損害賠償請求。計原告因被告之
      假處分所受之損害為：
１、報酬之損害：自八十三年起至九十一年止，按一般同業之標準，以董事長薪資為
    每月四萬元，每年以十三個月薪資計算，原告共受有報酬損害四百一十六萬元（
    ４００００×１３×８＝0000000）。
２、名譽精神損害：二十五萬元。
３、其他損害：八年訴訟所需之律師費及往返高雄、臺北間法院之旅費共計二十五萬
    元。
４、共計原告受有四百六十六萬元之損害。
三、證據：提出本院民事執行處八十四年度民執全黃字第一三一八號通知函、八十三
    年度聲字第三三四二號民事裁定、最高法院九十一年度台上字第八０二號判決、
    民事第六庭（九一）台民六字第二七０二號函、最高法院台民六字第二五三六號
    民事判決確定證明書、臺北仁愛路（２４）支郵局存證信函、風土建設公司章程
    、財政部臺北市國稅局九十一年十月十六日財北國稅資字第０九一００七二一九
    五號函及附件、八十一年九月三十日高雄市第五信用合作社之匯款回條影本各一
    份為證。
乙、被告方面：
一、聲明：如主文第一項所示。
二、陳述：
（一）原告主張依一般同業標準，請求自八十三年起董事長之薪資，作為其受有董事
      長報酬之損失，並無理由：
１、按董事之報酬，未經章程明訂者，應由股東會議定，公司法第一百九十六條定有
    明文，原告無法舉證證明，其應得受之薪資報酬是否載明於風土建設公司章程或
    已經股東會議定，故其請求即無理由。
２、依原告提出之風土建設公司之章程觀之，並未載明公司董事報酬之規定，且為原
    告所是認，故原告僅以空泛之「一般行情」為請求，即無所據。
３、原告既因假處分而無法行使董事長或董事之職權，惟因亦因此無須履行風土建設
    公司董事長或董事之義務，故無損害可言。
（二）原告主張請求名譽、精神損害二十五萬元及歷年來之律師費、車旅費二十五萬
      元一節，因其亦自認無任何證據證明以實其說，故其該部分之主張自不足採。
丙、本院依職權調閱本院民事執行處八十四年度全字第一六０四號、八十四年度執全
    字第一三一八號卷。
    理     由
一、原告起訴主張：於八十年間具有風土建設公司股東兼董事長身份，詎被告於八十
    四年間向法院聲請假處分，禁止其以風土建設公司董事長或董事之身分對內、對
    外執行職務，經法院裁定該假處分之聲請准許並予執行，嗣原告歷經八年訴訟終
    獲最高法院判決勝訴確定，確認原告具有風土建設公司股東身份，原告受有自八
    十三年起至九十一年止，未能執行風土建設公司董事長職務所應得之報酬、精神
    及名譽之損害、支付律師報酬及往來法院訴訟所需之交通費等，共計四百六十六
    萬元之損失，爰依法起訴請求被告負損害賠償之責。
二、被告則以：風土建設公司章程並未明定董事之報酬為何，原告亦未經風土建設公
    司之股東會議定報酬為何，故原告遽為請求董事長之報酬顯無所據。又原告請求
    精神及名譽損害、往返法院間之交通費及律師費等費用之損失，並未舉證以實其
    說，故原告就此之主張亦無理由等語置辯。
三、原告主張於八十年間即登記為風土建設公司之股東並兼任董事長，被告於八十四
    年四月二十六日向本院民事執行處聲請禁止原告以風土建設公司董事長或董事名
    義行使董事長或董事職權，對內執行公司業務，對外代表公司為任何行為，嗣經
    本院民事執行處於八十四年四月二十九日以八十四年度全字第一六０四號民事裁
    定，准許被告於提供八百萬元或同面額之彰化銀行可轉讓定存單供擔保後，禁止
    原告以風土建設公司董事長或董事之名義為上開之行為，被告遂於八十四年五月
    十七日為原告提供如上金額之擔保後，即聲請該假處分之執行在案。兩造並於歷
    經八年之確認實體法律關係訴訟後，終至最高法院九十一年度台上字第八０二號
    民事判決原告勝訴確定等情，被告對此並不爭執，並有原告提出之最高法院九十
    一年度台上字第八０二號判決、台民六字第二五三六號民事判決確定證明書可稽
    ，且經本院調閱本院民事執行處上開二卷宗核閱屬實，堪信為真。是本件爭執點
    在於原告主張因假處分受有董事報酬、精神名譽損害、訴訟及律師費用等損害，
    是否有據。
四、經查：
（一）、原告請求董事報酬之損失部分：按董事之報酬，未經章程明定者，應由股東
        會議定；公司與董事間之關係，除本法令有規定外，依民法關於委任之規定
        ；報酬縱未約定，如依習慣，或依委任事務之性質，應給與報酬者，受任人
        得請求報酬，公司法第一百九十六條、第一百九十二條第四項、民法第五百
        四十七條分別定有明文。即董事與公司之間之法律性質為委任關係，董事之
        報酬應先探求有無載明於公司之章程中，若公司之章程中並未對董事之報酬
        有何載明，則必須進一步探求是否有經公司股東會之決議議定，若公司之股
        東會怠於議定董事之報酬，而依習慣或依委任事務之性質，該董事並非因無
        償而受委任者，董事即得請求相當之報酬。查原告所提出風土建設公司之公
        司章程中，並無關於董事報酬數額之載明，惟於該章程第十六條規定，「全
        體董事及監察人之報酬由股東會議定之，不論營業盈虧得依同業通常水準支
        給之。」，是在風土建設公司並不否認董事之資格或身分前提下，董事之報
        酬應由公司股東會議定之，而議定報酬之標準為「不論營業盈虧得依同業通
        常水準支給之」。本件風土建設公司自八十四年起未召開股東會議定原告之
        董事報酬，係因該公司最大股東即被告即根本否認原告具有公司合法股東之
        身分，經兩造間八年之確認委任關係不存在訴訟，確認原告具有風土建設公
        司合法股東身分，附隨地，其董事及董事長之身分及資格亦隨之確認，亦即
        此時始有風土建設公司章程第十六條之適用，原告取得由公司股東會議定報
        酬之資格，若為該公司股東會怠於議定原告董事之報酬，原告始能請求「依
        一般同業通常水準」支付報酬。本件原告既未請求風土建設公司股東會議定
        其應受領之報酬，其遽以因被告聲請假處分，致其無法依一般同業水準支給
        報酬，即屬無據，不應准許。
（二）、原告請求名譽及精神之損害賠償部分：按不法侵害他人之身體、健康、名譽
        、自由、信用、隱私、貞操，或不法侵害其他人格法益而情節重大者，被害
        人雖非財產上之損害，亦得請求賠償相當之金額。其名譽被侵害者，並得請
        求回復名譽之適當處分，民法第一百九十五條第一項定有明文。即人格法益
        受他人不法之侵權行為而得請求非財產上損害之請求權要件，
        前提必
        須係權利人因他人之侵權行為導致其人格法益受有侵害始可。惟查，本件被
        告係以原告於八十年間並未合法持有或受讓風土建設公司之股票，而成為合
        法之公司股東，竟利用風土建設公司印章保管人山田美惠子生病期間，趁隙
        不法蓋用公司印章，變更股東名簿，同時未經合法召開股東會及董事會，即
        自命為風土建設公司之董事長及董事為由，向本院民事執行處聲請假處分，
        並提起確認委任關係不存在之訴，此有本院依職權調閱本院民事執行處之前
        開之二卷宗在卷可憑，可知，被告係透過合法之訴訟手段，請求司法機關保
        全並確認其與原告間之私權紛爭，雖被告在該訴訟之結果為敗訴確定，惟此
        係就其因該訴訟敗訴之結果應負擔法律上之不利益，尚難謂被告最初合法之
        訴訟行為，因敗訴確定之結果，即轉變為侵權行為，而應負擔原告人格法益
        之非財產上損害賠償責任，是被告之訴訟行為既無不法，原告即無名譽或精
        神等人格法益受被告不法侵害可言，原告就此請求非財產上損害賠償二十五
        萬元，自無理由，應予駁回。
（三）、原告請求八年訴訟之律師費及往返高雄臺北法院間之交通費部分：查我國民
        事訴訟法於原告與被告進行之訴訟中，並未採取律師強制代理主義，即律師
        費不得列為原告得請求之訴訟費用之損失，是原告主張被告應賠償自八十三
        年至九十一年間與被告進行之前揭確認委任關係不存在之訴中，其所支出之
        律師費二十五萬元云云，即非法之所許，應予駁回。至於原告另主張因訴訟
        而往返高雄、臺北法院間所支出之交通費，實係原告為維護其訴訟上利益所
        必須附隨之支出，並非被告以不法之侵權行為所加諸於原告之侵害，尚難由
        被告負該部分之損害賠償責任，原告就此部分之請求，亦無理由。
五、綜上所述，原告請求被告應賠償其所受之董事報酬、名譽及精神損害、律師報酬
    支出及往返高雄、臺北間之交通費等損害，洵屬無據，應予駁回。
六、本件事證已臻明確，兩造其於攻擊防禦方法，經審酌與本件判決結果不生影響，
    爰不一一論述，併此敘明。
七、據上論結，原告之訴為無理由，依民事訴訟法第七十八條，判決如主文。
中      華      民      國    九十二    年      二      月      十      日
                                            民事第三庭法       官  李慈惠
右為正本係照原本作成
如對本判決上訴，須於判決送達後二十日內向本院提出上訴狀
中      華      民      國    九十二    年      二      月     十一     日
                                                       法院書記官  林秀娥


司法院資訊處製作；財團法人民間司法改革基金會備份。
